【裁判字號】    89,訴,1482
【裁判日期】    891124
【裁判案由】    給付貨款
【裁判全文】
臺灣臺北地方法院民事判決  八十九年度訴字第一四八二號
    原      告  高菱貿易有限公司
    法定代理人  乙○○
    訴訟代理人  甲○○
                任  順律師
                劉雅洳律師
    被      告  隆昌玻璃杯有限公司  設高雄市○○街四一二號
    法定代理人  丙○○○      .
    訴訟代理人  丁○○        .
右當事人間給付貨款事件，本院判決如左：
    主    文
被告應於原告給付如附表所示貨品之同時，給付原告新臺幣壹佰拾貳萬壹仟捌佰肆
拾伍元。
原告其餘之訴駁回。
訴訟費用由被告負擔。
本判決第一項於原告以新臺幣肆拾肆萬元供擔保後，得假執行。但被告如於假執行程
序實施前，以新臺幣壹佰拾貳萬壹仟捌佰肆拾伍元預供擔保，得免為假執行。
原告其餘假執行之聲請駁回。
    事    實
甲、原告方面：
壹、聲明：
一、被告應給付原告新臺幣（下同）壹佰拾貳萬壹仟捌佰肆拾伍元，及自民國八十
    八年十二月二十二日起至清償日止，按年息百分之五計算之利息。
二、訴訟費用由被告負擔。
三、原告願供擔保請准宣告假執行。
貳、陳述：
一、緣被告隆昌玻璃杯有限公司於民國八十八年十月二十七日向原告訂購ＫＴ筆記本
    、盥洗包、午安枕、隔熱手套等貨品，價金總計新臺幣（下同）一百二十五萬八
    千九百元，加計百分之五營業稅後為一百三十二萬一千八百四十五元，兩造約定
    於八十八年十一月二十五日交貨至臺北市○○○路○段五十號五樓（即大亞百貨
    股份有限公司），原告旋即下單予日商，訂購上開商品，以履行契約，惟交貨日
    期屆至，被告卻無故拒絕受領貨品，亦拒付價金，原告於八十八年十二月十七日
    發函催告被告，於文到三日內受領貨品並付清價款，被告於八十八年十二月十八
    日收受上開催告函文，卻置之不理。
二、本件系爭契約並未約定「須附有授權公司之得作為贈品用之同意書始生效」，觀
    之訂購單即若得知，被告主張「訂購時及其後一再張調本件買賣須附有授權公司
    得作為贈品用之同意書始生效」云云，並無事實，不足採信。
三、本件系爭買賣被告確實拒絕受領買賣標的物，再被告拒絕受領貨品後，其業務代
    表林進木於八十八年十二月三日傳真原告謂：「ｔｏ：侯老闆娘、乙○○，請將
    貴公司就本衛浴組與各廠商之訂購單及合約書傳真給我，本公司有絕對誠意，避
    免貴公司造成損失，但請不要期望猶能從中獲利，林進木12/3  24：00」，被告
    公司會計並於八十八年十二月二十一日傳真票面金額計四十八萬一千二百元但尚
    未用印之支票二紙，預定支付部分貨款，但註明「因老闆不在，故無法蓋章，先
    行傳真所開立支票，待簽章完成後，於明日12/22將支票寄上，隆昌楊」，惟被
    告嗣後並未交付上開支票，被告上開行為，可資佐證其確實拒絕受領買賣標的物
    ，若否，被告即不會因自知理虧而對原告進行彌補損失，承諾支付貨款之行為，
    末者原告於八十八年十二月十七日發函催告被告於文到三日內受領系爭貨品並付
    清價款，被告於八十八年十二月十八日收受上開催告函文，但迄今仍拒絕受領系
    爭貨品，原告以八十九年七月二十九日準備書狀再次催告被告受領系爭貨品，而
    因被告受領遲延，以致原告受有提出及保管給付物之必要費用之損害，被告於此
    聲明保留損害賠償請求權，綜上，被告否認其無故拒絕受領貨品之事實，顯係臨
    訟卸責，實不足採。
四、被告對「被告於八十八年十月二十七日向原告訂購ＫＴ筆記本、盥洗包、午安枕
    、隔熱手套等貨品總價一百二十五萬八千九百元」、「被告拒付價金」之事實，
    均不予爭執，準此，原告請求被告給付系爭貨款0000000元及百分之五營
    業稅，總計0000000元即有理由。
五、按債權人預示拒絕受領之意思，或給付兼需債權人之行為者，債務人得以準備給
    付之事情，通知債權人，以代提出，為民法第二百三十五條但書所明文規定。查
    被告公司業務代表林木進於本件交貨日期八十八年十一月二十五日前電話通知原
    告公司乙○○本件不必準備交貨，公司拒絕收貨，乙○○明白表示業已準備好交
    貨事宜，為何不必送貨，林進木表示大亞百貨股份有限公司已取消訂單，嗣後原
    告亦一再通知被告交貨事宜，被告在在表示不必送貨、拒絕受領。原告公司甲○
    ○轉而求證大亞公司紀立仁，其確認大亞公司已對被告取消訂單，至原因為何，
    無可奉告。準此，被告預示拒絕受領系爭貨物，原告業已準備給付系爭貨物之事
    實通知被告，依前開規定，已生提出之效力。且依民法第二百三十四條規定被告
    應負受領遲延責任。綜上所述，被告預示拒絕受領遲延在先，卻於本件訴訟主張
    原告未交貨，因此拒絕給付價金，依法法第一百四十八條之規定，實是權利濫用
    。
、證據：請求傳訊證人姚東昌，並提出廠商訂貨單、致信法律事務書函、被告八十
    八年十二月三日傳真影本、八十八年十二月二十一日傳真影本等件為證。
乙、被告方面：被告未於言詞辯論期日到場，惟依其答辯之聲明及陳述略謂：
壹、聲明：
一、原告之訴及假執行之聲請駁回。
二、訴訟費用由原告負擔。
三、如受不利之判決時，聲請准予預供擔保免為假執行。
貳、陳述：
一、原告主張被告於八十八年十月二十七日向原告訂購ＫＴ筆記本、盥洗包、午安枕
    、隔熱水套等貨品總價一百二十五萬八千九百元之事實，被告不予否認，但因所
    訂購之貨均屬表彰有Hello  Kitty聯合商標之商品，且購買之目的在作為贈品之
    用，應該附有授權公司得作為贈品用之同意書，故於訂購時及其後一再強調本件
    買賣須附有授權用之同意書始生效。
二、原告主張原告於被告訂購後即向日商訂購上開商品，惟交貨日期屆至，被告卻無
    故拒絕受領貨品等事實，被告予以否認，被告即未依約於約定日期向約定貨處所
    之收貨人即被告所指定之第三人交貨，亦未向被告交貨。原告主張被告拒付價金
    之事實，被告不予爭執，但原告即未貨，被告依法並無給付價金之義務。
三、就原告所提之證物原告陳述如下：
（一）隆昌禮品部廠商訂貨單形式上之真正，被告不予爭執，但如左所述之內容被更
      改及附加內容部分，被告不予承認。
    １交貨日期：原「十月二十五日」其中「二十五日」被改為「二十日」部分。
    ２訂貨單表格外右側所附加之有關支出之各項目及金額。
（二）致信法律事務書函形式上之真正原告不予爭執，但該書函只能證明該法律事務
      所曾代理原告向被告催付價金事實，不足以證明被告有給付貨款之義務，又所
      云原告已向日商訂購貨物及曾交貨而被告拒收等情均與事實不符，被告予以
      否認。
四、原告雖否認被告所抗辯：於訂購時及其後一再強調本件買賣須附有授權公司之得
    作為贈品用之同意書始生效之事實，但查本件買賣，其貨物須否附有授權公司之
    得作為贈品用之同意書始生效力，係屬如原告按期交貨，被告得否拒受貨物之問
    題，與因原告未於訂約交貨日期交貨，故被告拒付貨款無關，本件被告給付貨款
    之訴，其爭點在於原告有無於約定日期送貨至約定地點交付與指定收貨之人。
五、原告於約定交貨日期屆至後，曾向指定收貨人紀立仁查詢有無收到本件貨物，據
    答原告並無送貨至指定交貨地點交付與他等情。原告所舉證人紀立仁如於作證時
    為不同於右內容之證述者，應屬被串證之詞，被告將予否認，並請求原告提出出
    貨單、託運單及貨運行之送貨單等用以證明。
六、原告所提之林進木八十八年十二月三日傳真，尚不能證明原告曾送貨至所指定之
    交貨地點而被被告所指定之收貨人拒收之事實。
七、原告所提之被告會計八十八年十二月二十一日傳真係給予訴外人美德五金行之文
    件，與兩造間因本件買賣所生貨款無關，亦不能證明原告曾送貨至所指定交貨地
    點而被被告所指定收貨人拒收之事實。
八、依訂貨單所約定之付款條件，本件買賣須於被告所指定之收貨人收到貨物後才以
    十五日之期票清償貨款，即於交貨十五日後清償貨款，原告既未交貨，被告依法
    、依約均無給付價金之義務，原告未依約交款，竟訴請給付貨款，顯無理由，應
    予駁回。
九、原告主張：被告公司業務代表林木進於本件交貨日期八十八年十一月二十五日前
    電話通知原告公司乙○○本件不必準備交貨，公司拒絕收貨，乙○○明白表示業
    已準備好交貨事宜，為何不必送貨，林進木表示大亞百貨股份有限公司已取消訂
    單，嗣後原告亦一再通知被告交貨事宜，被告在在表示不必送貨、拒絕受領。原
    告公司甲○○轉而求證大亞公司紀立仁，其確認大亞公司已對被告取消訂單等情
    ，被告予以否認。按被告係製售玻璃杯之公司，向原告公司購買本件表彰有
    Hello  Kitty商標筆記本等貨之目的在配合訴外人大亞百貨股份有限公司之促銷
    活動，作為贈品之用，故須附有授權公司之得作為贈品用之同意書，此為原告應
    知之常識，且林進木於訂貨前與原告接洽買賣並請將多種樣品提供大亞百貨股份
    有限公司選擇時即向被告表明上情，並經被告公司表示沒有問題。迄大亞百貨股
    份有限公司選定樣品後，才以被告公司禮品部名義下訂單，被告公司於訂購時及
    其後雖一再強調本件買賣須附有授權公司之得作為贈品用之同意書始生效力之事
    實，但未曾向原告表示不必準備交貨或拒絕收貨，被告公司及大亞公司均亟希原
    告公司如期交貨，以免影響整個促銷活動，喪失商機。當時實無拒收貨物之理由
    ，茲即已無收貨之通處與必要，原告所主張之事實，姑不論是否真正，僅係交貨
    遲延責任誰屬之問題，不得遽認貨物業已交付完畢而請求給付價金。
    理    由
壹、程序方面：
一、本件原告主張被告向原告訂購筆記本、盥洗包、午安枕、隔熱手套等貨品，約定
    交貨至台北市○○○路○段五○號五樓大亞百貨股份有限公司，有原告所提出之
    廠商訂貨單影本一紙可查，其依契約請求被告給付貨款，自屬因契約而涉訟，是
    雙方既約定以台北市○○○路○段五○號五樓大亞百貨股份有限公司為交貨地點
    ，該地即為契約履行地，屬本院管轄，自得由本院審理，合先敘明。
二、本件被告未於言詞辯論期日到場，核無民事訴訟法第三百八十六條各款所列情形
    ，爰依原告之聲請，由其一造辯論而為判決。
貳、實體方面：
一、原告起訴主張：被告於八十八年十月二十七日向原告訂購ＫＴ筆記本、盥洗包、
    午安枕、隔熱手套等貨品，總價計一百二十五萬八千九百元，加計百分之五營業
    稅後為一百三十二萬一千八百四十五元，兩造約定於同年十一月二十五日交貨至
    臺北市○○○路○段五十號五樓大亞百貨股份有限公司，原告旋即下單予日商，
    訂購上開商品，以履行契約，惟交貨日期屆至，被告卻無故拒絕受領貨品，亦拒
    付價金，經催告仍置之不理等語，請求給付上開貨款；被告則以：被告不予否認
    兩造間之契約，但因所訂購之貨均屬表彰有Hello  Kitty聯合商標之商品，且購
    買之目的在作為贈品之用，應該附有授權公司得作為贈品用之同意書，故於訂購
    時及其後一再強調本件買賣須附有授權用之同意書始生效；且被告未依約於約定
    日期向約定貨處所之收貨人即被告所指定之第三人交貨，亦未向被告交貨，被告
    並無給付義務等語置辯。
二、查：被告於八十八年十月二十七日向原告訂購ＫＴ筆記本三千份、盥洗包二萬份
    、午安枕三百個、隔熱手套三千個等貨品，總價計一百二十五萬八千九百元，加
    計百分之五營業稅，合計為一百三十二萬一千八百四十五元，兩造約定於八十八
    年十一月二十五日交貨至臺北市○○○路○段五十號五樓大亞百貨股份有限公司
    ，由紀立仁收貨，且該批貨品係被告訂貨預備售予大亞百貨股份有限公司供作贈
    品之用，原告未交貨，被告亦未給付貨款等情，為兩造所不爭執，復有原告所提
    出之廠商訂貨單可憑，自堪信為實在。
三、原告雖主張有交貨日期屆至被告無故拒絕受領等情，惟查：本件訊問證人姚東昌
    即大亞百貨股份有限公司職員證稱：當初有與被告洽商，但契約未成立。當初被
    告有送樣品過來，沒有送大批貨過來。我們再看樣品過程中，有說過如果要的話
    的數量，大約如廠商訂貨單之數量等語，是依證人姚東昌所言並無原告所稱有送
    貨之情形，原告主張業已提出給付尚難認為真正；嗣原告復稱係被告拒絕受領等
    語，依原告所提之被告八十八年十二月三日傳真影本內容略謂：「ｔｏ：侯老闆
    娘、乙○○，請將貴公司就本衛浴組與各廠商之訂購單及合約書傳真給我，本公
    司有絕對誠意，避免貴公司造成損失，但請不要期望猶能從中獲利，林進木12/3
    24：00」，及被告公司會計於八十八年十二月二十一日傳真票面金額計四十八萬
    一千二百元但尚未用印之支票二紙，預定支付部分貨款，註明「因老闆不在，故
    無法蓋章，先行傳真所開立支票，待簽章完成後，於明日12/22 將支票寄上，隆
    昌楊」等情，縱認屬實，亦難逕認被告有何拒絕受領貨品之意，是原告主張被告
    受領遲延一節，尚難採信。
四、本件被告雖辯稱：因所訂之貨均屬表彰有Hello Kitty聯合商標之商品，且購買
    之目的在作為贈品之用，應該附有授權公司得作為贈品用之同意書，故於訂購時
    及其後一再強調本件買賣須附有授權用之同意書始生效等語，為原告所否認，且
    依兩造所不否認之廠商訂貨單，並無約定該契約需有授權用之同意書始生效力，
    況被告就此亦未提出任何證據以實其說，其空言抗辯，洵無足採。至被告另主張
    ：依訂貨單所約定之付款條件，本件買賣須於被告所指定之收貨人收到貨物後才
    以十五日之期票清償貨款，即於交貨十五日後清償貨款，原告既未交貨，被告依
    法、依約均無給付價金之義務等語，然此應屬兩造約定給付貨款之方式，尚難逕
    依此即認原告有先為給付之義務，被告上開抗辯，亦無足採。次按因契約互負債
    務者，他方當事人未為對待給付前，得拒絕自己之給付，但自己有先為給付之義
    務者，不在此限，民法第二百六十四條第一項定有明文。本件被告主張原告尚未
    交貨，無給付價金義務等語，就原告尚未交貨部分，為原告所不否認，原告雖辯
    稱係因被告拒絕受領等語，其主張無可採取已如上述，至被告主張其無給付義務
    部分，兩造買賣契約既屬合法有效，被告依約即有給付價金之義務，僅被告依法
    得主張同時履行抗辯權，本件原告與被告因系爭買賣契約互負給付貨品及給付貨
    款之債務，且該債務係立於對待給付之地位，在原告尚未給付貨品前，被告拒絕
    其價金之給付，自屬有據。
五、綜上所述，兩造所簽訂之買賣契約既仍屬有效，原告雖尚未給付貨款，然被告依
    約仍有給付價金之義務，原告依據買賣契約之法律關係，請求被告給付貨款一百
    三十二萬一千八百四十五元，為有理由，惟被告就買賣價金為同時履行抗辯亦屬
    有據，爰判決如主文第一項所示。再本件被告並無原告所稱之受領遲延情形，已
    如上述，其向被告催告給付貨款，被告提出同時履行抗辯，自得阻卻其給付遲延
    責任，原告請求被告給付上開金額自八十八年十二月二十二日起至清償日止，按
    年息百分之五計算之遲延利息，尚非正當，應予駁回。
六、假執行之宣告：兩造均陳明願供擔保，聲請宣告假執行及免為假執行，經核原告
    勝訴部分並無不合，爰分別酌定相當擔保金額准許之；惟就原告敗訴部分，其假
    執行之聲請即失所附麗，應併予駁回。
結論：原告之訴為一部有理由，一部無理由，依民事訴訟法第三百八十五條第一項前
段、第七十九條但書、第三百九十條第二項、第三百九十二條，判決如主文。
中      華      民      國    八十九    年     十一     月    二十四    日
                                民事第四庭法      官  蔡政哲
右為正本係照原本作成
如對本判決上訴，須於判決送達後廿日內向本院提出上訴狀>
中      華      民      國    八十九    年     十一     月    二十七    日
                                          法院書記官  林鈴芬
~F0
~T48
  附表：
 ┌──┬──────────┬──┐
 │編號│  品            名  │數量│
 ├──┼──────────┼──┤
 │一  │  Ｋ.Ｔ.筆記本、筆  │參仟│
 ├──┼──────────┼──┤
 │二  │  Ｋ.Ｔ.盥洗包      │貳萬│
 ├──┼──────────┼──┤
 │三  │  Ｋ.Ｔ.午安枕      │參百│
 ├──┼──────────┼──┤
 │四  │  隔熱手套          │壹仟│
 └──┴──────────┴──┘


司法院資訊處製作；財團法人民間司法改革基金會備份。
